【裁判字號】    95,判,2080
【裁判日期】    951214
【裁判案由】    俸給
【裁判全文】
最  高  行  政  法  院  判  決
                                     95年度判字第02080號
上  訴  人  乙○○
被 上訴 人  銓敘部
代  表  人  甲○○
上列當事人間因俸給事件，上訴人對於中華民國94年3月31日臺
北高等行政法院93年度訴字第275號判決，提起上訴，本院判決
如下：
    主  文
上訴駁回。
上訴審訴訟費用由上訴人負擔。
    理  由
一、上訴人現職為臺灣臺北地方法院檢察署（下稱臺北地檢署）
    薦任第7職等至第9職等司法行政職系檢察事務官，原應民國
    （下同）87年特種考試臺灣省及福建省基層公務人員考試三
    等考試（下稱基層特考）土木工程職系土木工程科考試及格
    ，88年7月30日任臺北縣政府薦任第6職等至第7職等土木工
    程職系技士，前經被上訴人採其曾任臺北市政府捷運工程局
    中區工程處（下稱北市捷運局中工處）聘用助理規劃師1年
    年資提敘俸級1級，銓敘審定合格實授，歷至89年考績晉敘
    薦任第6職等本俸3級415俸點。嗣應89年特種考試司法人員
    考試三等考試（下稱司法特考）筆試錄取，於90年4月2日因
    分配他機關訓練學習辦理卸職，91年1月2日任現職，經被上
    訴人依其應89年司法特考及格資格，自薦任第6職等本俸1級
    385俸點起敘，並採其89年1月至89年12月計1年曾任臺北縣
    政府技士年資提敘本俸1級，以92年4月1日部特一字第09222
    34341號函，銓敘審定准予核敘薦任第6職等本俸2級400俸點
    ，歷至91年考績晉敘薦任第6職等本俸3級415俸點在案。嗣
    臺北地檢署依上訴人所請，以92年7月1日北檢茂人字第0920
    500366號公務人員任（遴）用案申請重行審定送核書表檢證
    申請採計上開聘用助理規劃師年資提敘俸級，案經被上訴人
    於同年月11日以部特一字第0922264689號書函復否准。上訴
    人不服，提起復審，遭決定駁回，遂提起行政訴訟。
二、上訴人在原審起訴主張：(一)上訴人於86年2月17日至87年4月
    1日期間，依據聘用人員聘用條例聘用任職台北市政府捷運
    工程局中區工程處之一年餘年資，前經被上訴人於89年2月3
    日89銓五字第1854369號，審定採計該年資提敘1級。惟被上
    訴人92年4月1日部特一字第0922234341號函之審定並未採計
    上訴人該段年資提敘，此明顯有違行政法之信賴保護原則。
    (二)上訴人該段年資既已經被上訴人於先前審定採計，縱「公
    務人員曾任年資採計提敘俸級認定要點」（下稱提敘俸級認
    定要點）有所修正，被上訴人亦應依中央法規標準法第18條
    規定之法律適用從新從優原則，予以採計上訴人前開年資。
    (三)前開任職台北市政府捷運工程局中區工程處之一年餘年資
    ，既前經被上訴人於89年2月3日89銓五字第1854369號函採
    認上訴人該段年資予以提敘，被上訴人即應依行政程序法第
    110條第3項、第117條規定，維持該行政處分之效力，即被
    上訴人不應於92年4月間對被上訴人前經審核過之年資再次
    審定，而依據於此期間修正之公務人員俸給法（下稱俸給法
    ）施行細則第15條規定，而為上訴人不利之認定，此亦與「
    法律從新從優」之原則有違。為此求為撤銷原處分及復審決
    定之判決等語。
三、被上訴人則以：(一)上訴人原具上開87年基層特考及格資格，
    依公務人員任用法（下稱任用法）第13條規定，即受有轉調
    機關之限制，故無從以其原受基層特考限制轉調期間所敘之
    俸級逕予核敘，被上訴人爰以上訴人所具89年司法特考及格
    資格，依俸給法第6條規定，自薦任第6職等本俸1級385俸點
    起敘，並採其89年1月至89年12月計1年曾任臺北縣政府薦任
    第6職等至第7職等土木工程職系技士年資提敘本俸1級；至
    其86年2月至87年1月曾任臺北市政府捷運工程局中區工程處
    聘用助理規劃師年資，因分屬2個不同會計年度之畸零年資
    ，依俸給法施行細則第15條及提敘俸級認定要點第5點第2項
    規定，均不予採計，爰予核敘薦任第6職等本俸2級400俸點
    ，於法並無不合。(二)中央法規標準法第18條規定，係行政機
    關作成行政處分之際，適值適用法令有所修正時，方有其適
    用。另信賴保護原則之適用，須有信賴之基礎、信賴之具體
    表現且無信賴利益不值得保護之情形者，其信賴利益始予保
    護。以上訴人於91年1月2日任現職時，公務人員曾任年資採
    計提敘俸級認定辦法第5點第2項業已明定，畸零月數之曾任
    公務年資均不予併計採計提敘，上訴人86年2月至87年1月曾
    任聘用助理規劃師年資，因分屬2個會計年度之畸零月數，
    被上訴人予以否准採計，自屬於法有據。又上訴人任現職之
    俸級，被上訴人係重新依任用法第13條、俸給法第6條及其
    施行細則第15條規定予以銓敘審定，自無「信賴保護原則」
    之適用，亦未違反法律適用從新從優原則。(三)依行政程序法
    第110條第3項、第117條規定，行政處分之效力，未經撤銷
    、廢止，或未因其他事由而失效者，其效力雖繼續存在；惟
    行政處分之撤銷，須有違法情事之存在，始得為之。以上訴
    人於88年7月30日初任臺北縣政府薦任技士職務時，當時適
    用之俸給法施行細則第15條係規定，依任用法任用之人員，
    其曾任年資，如與現所銓敘審定之職等相當，性質相近且服
    務成績優良者，得按年核計加級至其所銓敘審定職等之本俸
    最高級。被上訴人據以採其86年2月至87年1月曾任聘用助理
    規劃師年資提敘俸級1級，於法並無不合，自無須撤銷等語
    ，資為抗辯。
四、原審斟酌全辯論意旨及調查證據之結果，以：(一)上訴人既於
    90年4月2日自台北縣政府離職參加檢察事務官第2期訓練，
    其原參加基層特考派至台北縣政府服務銓敘之職等，雖已經
    被上訴人銓敘審定在案，但因「特考特用」之任用資格之限
    制，依俸給法及其施行細則之規定，其職等並不當然比敘，
    至其曾在其他政府機關任職之年資得否提敘比計，參照88年
    11月25日修正發布之同法施行細則第15條第1項、第3項規定
    可知，當事人曾任公務員之年資如符合職等相當、性質相近
    且服務成績優良者，自得加以提敘比計。上訴人原任職台北
    縣政府之技士年資，即經被上訴人以因「職等相當、性質相
    近且服務成績優良」而予以採計提敘一年之年資。至上訴人
    爭執之北市捷運局中工處聘用助理規劃師1年年資得否提敘
    俸級1級，則應進一步參照被上訴人於89年1月5日發布自同
    年月15日生效之提敘俸級認定要點第5點第2項規定決定。依
    該規定檢視上訴人86年2月17日至87年4月1日之北市捷運局
    中工處聘用助理規劃師1年之年資。經查，因係以聘用人員
    之資格進用，且係依會計年度為基準，分屬2個不同會計年
    度之畸零年資，而不符曆年制（每年1月1日至12月31日）之
    要求，核與俸給法施行細則第15條及提敘俸級認定要點第5
    點第2項規定不符，故無法併計提敘。被上訴人因之以92年7
    月11日部特一字第0922264689號書函復否准其重行審定之申
    請，並無違誤。(二)另查上訴人86年2月17日至87年4月1日任
    職北市捷運局中工處之年資，於上訴人88年7月30日擔任臺
    北縣政府技士職務時，經被上訴人89年2月3日89銓五字第18
    54369號函予以採計提敘俸級1級，乃因是時俸給法施行細則
    第15條之「按年核計加級」，係以任職每滿1年提敘1級方式
    採計。而上訴人於91年1月2日任現職時，其銓敘審定所依據
    之俸給法規已作修正，上訴人86年2月17日至87年4月1日於
    北市捷運局中工處之任職年資，既非屬同一會計年度之聘用
    人員年資，依提敘俸級認定要點之規定，即不合予以採計提
    敘俸級。(三)再者，中央法規標準法第18條規定，係行政機關
    作成行政處分之際，適值適用法令有所修正時，方有其適用
    ，本件上訴人未任現職時，提敘俸級認定要點第5點第2項即
    已修正，自無從新從優原則之適用。另信賴保護原則之適用
    ，須有信賴之基礎、信賴之具體表現、且無信賴利益不值得
    保護之情形，其信賴利益始予保護。上訴人於91年1月2日任
    現職時，提敘俸級認定要點第5點第2項業於89年間即已明定
    「畸零月數之曾任公務年資均不予併計採計提敘」，上訴人
    爭執之聘用助理規劃師年資1年，因分屬2個會計年度之畸零
    月數，被上訴人未予採計，自屬有據。又上訴人任現職之俸
    級，被上訴人係「重新」依任用法第13條、俸給法第6條及
    其施行細則第15條規定予以銓敘審定，自無「信賴保護原則
    」之適用，一併敘明。(四)末按行政程序法第110條第3項、第
    117條規定，行政處分之效力，未經撤銷、廢止，或未因其
    他事由而失效者，其效力固當繼續存在，惟行政處分之撤銷
    ，亦須有違法情事之存在，始足當之。上訴人於88年7月30
    日初任臺北縣政府薦任技士職務時，當時適用之俸給法施行
    細則第15條係規定，依任用法任用之人員，其曾任年資，如
    與現所銓敘審定之職等相當，性質相近且服務成績優良者，
    得按年核計加級至其所銓敘審定職等之本俸最高級。被上訴
    人據以採其86年2月至87年1月曾任聘用助理規劃師年資提敘
    俸級1級，於法並無不合，並無違法須撤銷問題。又被上訴
    人審定上訴人之現職俸級，亦均依處分時之法令辦理。是故
    ，上訴人逕以被上訴人上開處分未經撤銷為由，據以主張採
    計其86年2月至87年1月分屬2個不同會計年度之聘用年資予
    以提敘俸級，並無足採等由，而駁回上訴人之訴。
五、上訴意旨略謂：(一)91年4月15日修正發布之俸給法施行細則
    第15條規定，即係基於信賴保護原則之規定。上訴人於86年
    2月17日至87年4月1日期間，依據聘用人員聘用條例聘用，
    任職臺北市政府捷運工程局中區工程處之1年餘年資，經被
    上訴人以89銓五字第1854369號審定提敘在案，此即上訴人
    「信賴之基礎」。再者，上訴人基此銓敘審定俸級之信賴而
    未至民間企業發展，而選擇長期服務公職，即為「信賴之具
    體表現」。又本件並無信賴不值得保護情事，是原判決逕認
    本件無信賴保護原則適用，應有違背法令。(二)本件被上訴人
    審定所依據之提敘俸級認定要點係基於91年4月15日修正發
    布前之俸給法施行細則第15條之1第2項規定。此顯係由行政
    命令另授權訂定之行政命令，非其母法（俸給法）之立法者
    所授權訂定之行政命令。本件被上訴人所依據之89年1月5日
    修正公布之提敘俸級認定要點與89年1月5日修正前之該要點
    比較，修正前之該要點係以按年核計加級，而無另增加母法
    對人民權利所未有之限制。然修正後之該要點中，行政機關
    竟恣意修訂為「以曆年制、或會計年制為基準」，其結果除
    導致被上訴人處理上訴人同一年資於前後二次提敘之審定結
    果將相互不一致之矛盾外，並損及上訴人之信賴利益，此時
    已逾越母法之授權而僅得就細節性、技術性事項為規定，並
    導致人民之權益受損，依據司法院釋字第443號解釋意旨，
    已違反法律保留原則。原判決未審究89年1月5日修正公布之
    提敘俸級認定要點是否已逾越立法者所授權之範圍，而另增
    加母法對人民權利所未有之限制，原判決已違反法律保留原
    則。(三)本件爭議所生之緣由係提敘俸級認定要點之修正導致
    損及上訴人之信賴利益，被上訴人89年1月5日發布之提敘俸
    級認定要點並無兼顧規範對象值得保護之信賴利益，而給予
    適當保障，此即造成本件上訴人值得保護之信賴利益之損害
    。然原審判決未審酌司法院釋字第525號解釋意旨，顯有判
    決違背法令情事。為此請求廢棄原判決，並撤銷原處分及復
    審決定等語。
六、被上訴人答辯意旨除重複其於原審之抗辯外，略謂：依據司
    法院釋字第480號解釋理由書，有關細節性、技術性之事項
    ，行政機關在不逾越母法之限度內，非不得基於母法概括授
    權訂定施行細則，亦非不得修訂該施行細則。俸給法施行細
    則係依俸給法第20條之概括授權所訂定，而該細則第15條規
    定俸給提敘，則係為執行母法所必要，且未逾越母法之限度
    ，與憲法第23條尚無牴觸；而提敘俸級認定要點係依俸給法
    施行細則第15條之1所訂定，核其內容僅為協助下級機關或
    屬官統一解釋法令、認定事實及行使裁量權，所訂頒之解釋
    性規定及裁量基準，亦屬細節性、技術性之事項，未逾越授
    權法規之限度。另為保障合於原規定得提敘俸級人員之權益
    ，於該細則第19條第2項規定訂定過渡期間之條款，亦符合
    司法院釋字第525號解釋，保障人民權益之意旨，附為敘明
    等語，資為抗辯。
七、本院查：
（一）按91年6月26日修正公布前之俸給法第6條第1項規定：「
      初任各官等職務人員，其等級起敘規定如左：．．．三高
      等考試之三級考試或特種考試之三等考試及格，初任薦任
      職務時，敘薦任第六職等本俸一級；先以委任第五職等任
      用者，敘委任第五職等本俸五級。．．．。」91年4月15
      日修正發布前之俸給法施行細則第15條第1項規定：「依
      公務人員任用法任用之人員，其曾任左列年資，如與現所
      銓敘審定之職等相當、性質相近且服務成績優良者，得按
      年核計加級至其所銓敘審定職等之本俸最高級；如尚有積
      餘年資，且其年終（度）考績（成、核）合於或比照合於
      公務人員考績法第七條之規定，得按年核計加級至其所銓
      敘審定職等之年功俸最高級為止：一經銓敘部銓敘審定有
      案之年資。二公營事業人員年資。三依法令任官有案之軍
      職年資。四公立學校之教育人員年資。」、同條第2項：
      「曾任政務人員、民選首長、專科以上學校教師、公立訓
      練機構職業訓練師、社會教育機構專業人員及學術研究機
      構研究人員年資，如繳有成績優良證明文件，得比照前項
      規定，按年核計加級至其所銓敘審定職等之年功俸最高級
      為止。」、同條第3項：「依公務人員任用法任用之人員
      ，其曾任前二項以外之公務年資，如與現所銓敘審定之職
      等相當、性質相近且服務成績優良者，得按年核計加級至
      其所銓敘審定職等之本俸最高級為止。」同施行細則第15
      條之1第2項規定：「公務人員曾任年資採計提敘俸級認定
      要點，由銓敘部定之。」及被上訴人89年1月5日發布自同
      年月15日生效之公務員曾任年資採計提敘俸級認定要點（
      下稱提敘俸級認定要點）第5點第2項規定：「前項各款年
      資之採認，其須辦理年終（度）考績（成、核）者，均以
      年終（度）考績（成、核）為基準；毋須辦理年終（度）
      考績（成、核）者，．．．；其他人員配合其進用方式，
      以曆年制、學年制或會計年度制為基準。畸零月數均不予
      併計。」上開俸給法施行細則係主管機關考試院依據俸給
      法第20條授權訂定；又提敘俸級認定要點係主管機關銓敘
      部依上開俸給法施行細則第15條之1之授權，就關於年資
      採計提敘俸級認定，所為技術性、細節性之補充規定，經
      核並未逾越母法之規定，亦未增加法律所無之限制，自可
      適用。
（二）原審係以：１、上訴人應89年司法特考及格，於91年1月2
      日任臺北地檢署薦任第7職等至第9職等司法行政職系檢察
      事務官，前經被上訴人92年4月1日部特一字第0922234341
      號函，以其所具司法特考及格資格自薦任第6職等本俸1級
      385俸點起敘，並採其89年1月至89年12月計1年曾任臺北
      縣政府技士年資提敘本俸1級，核敘薦任第6職等本俸2級4
      00俸點，歷至91年考績晉敘薦任第6職等本俸3級415俸點
      在案。２、上訴人於90年4月2日自台北縣政府離職參加檢
      察事務官第2期訓練，其原參加基層特考派至台北縣政府
      服務銓敘之職等，雖已經被上訴人銓敘審定在案，但因「
      特考特用」之任用資格之限制，尚無法逕予調任現職，故
      無從以其原受基層特考限制轉調期間所敘之俸級逕予核敘
      ，依俸給法及其施行細則之規定，其職等並不當然比敘，
      又上訴人86年2月17日至87年4月1日在北市捷運局中工處
      聘用助理規劃師1年之年資，因係以聘用人員之資格進用
      ，且係依會計年度為基準，分屬2個不同會計年度之畸零
      年資，而不符曆年制之要求，核與俸給法施行細則第15條
      及提敘俸級認定要點第5點第2項規定不符，故無法併計提
      敘。被上訴人以92年7月11日部特一字第0922264689號書
      函復否准其重行審定之申請，並無違誤。３、另上訴人86
      年2月17日至87年4月1日任職北市捷運局中工處之年資，
      於其8年7月30日擔任臺北縣政府技士職務時，雖經被上訴
      人89年2月3日89銓五字第1854369號函予以採計提敘俸級1
      級，乃因是時俸給法施行細則第15條之「按年核計加級」
      ，係以任職每滿1年提敘1級方式採計。而上訴人於91年1
      月2日任現職時，其銓敘審定所依據之俸給法規已作修正
      ，上訴人86年2月17日至87年4月1日於北市捷運局中工處
      之任職年資，既非屬同一會計年度之聘用人員年資，依提
      敘俸級認定要點之規定，即不合予以採計提敘俸級。上訴
      人  之主張，並無足採等由，而駁回上訴人在原審之訴。
（三）查依前揭俸給法、俸給法施行細則及提敘俸級認定要點規
      定，公務人員曾任年資之採計提敘，除須符合職等相當、
      性質相近且服務成績優良等三要件外，仍須配合人員之進
      用方式，以曆年制、學年制或會計年度制為採計基準，畸
      零月數均不予併計。本件上訴人於91年1月2日任臺北地檢
      署薦任第7職等至第9職等司法行政職系檢察事務官，經被
      上訴人以其所具89年司法特考及格資格，自薦任第6職等
      本俸1級385俸點起敘，並採其89年1月至89年12月計1年曾
      任臺北縣政府技士年資提敘本俸1級，核敘薦任第6職等本
      俸2級400俸點，歷至91年考績晉敘薦任第6職等本俸3級41
      5俸點，核無違誤，此業據原判決詳細論述清楚，並無判
      決理由不備、不當情事，原判決認原處分認事用法，尚無
      違誤，維持原處分及復審決定，而駁回上訴人在原審之訴
      ，其所適用之法規與該案應適用之現行法規並無違背，與
      解釋判例，亦無牴觸，並無所謂原判決有違背法令之情形
      ；上訴人對於業經原判決詳予論述不採之事由再予爭執，
      核屬法律上見解之歧異，要難謂為原判決有違背法令之情
      形。此外，中央法規標準法第18條規定，係指行政機關在
      作成行政處分之程序終結前，據以准許之法令有變更時，
      方有其適用，本件上訴人未任現職時，前揭提敘俸級認定
      要點第5點第2項即已修正，自無上訴人所主張從新從優原
      則之適用；又信賴保護原則之適用，必須具備：信賴基礎
      、信賴表現及信賴值得保護三項要件，本件上訴人於91年
      1月2日任現職時，提敘俸級認定要點第5點第2項業於89年
      1月間即已明定「畸零月數之曾任公務年資均不予併計採
      計提敘」，上訴人爭執之聘用助理規劃師年資1年，因分
      屬2個會計年度之畸零月數，被上訴人未予採計，自屬有
      據，且上訴人任現職之俸級，被上訴人係依任用時之法令
      辦理審定提敘俸級，上訴人指摘被上訴人不予採計其上開
      聘用助理規劃師之年資，違反信賴保護原則云云，亦不足
      採。本件上訴論旨，仍執前詞，指摘原判決違誤，求予廢
      棄，難認有理由，應予駁回。
八、據上論結，本件上訴為無理由，爰依行政訴訟法第255條第
    1項、第98條第3項前段，判決如主文。
中    華    民    國    95    年    12    月    14    日
                  第三庭審判長法  官  趙  永  康
                              法  官  林  茂  權
                              法  官  鄭  忠  仁
                              法  官  黃  淑  玲
                              法  官  黃  本  仁
以  上  正  本  證  明  與  原  本  無  異
中    華    民    國    95    年    12    月    15    日
                              書記官  彭  秀  玲


司法院資訊處製作；財團法人民間司法改革基金會備份。
